【裁判字號】    98,交抗,32
【裁判日期】    980420
【裁判案由】    違反道路交通管理處罰條例聲明異議
【裁判全文】
臺灣高等法院花蓮分院交通事件裁定      98年度交抗字第32號
抗  告  人  交通部公路總局臺北區監理所花蓮監理站
法定代理人  甲○○
受  處分人  乙○○
上列抗告人因受處分人違反道路交通管理處罰條例案件，不服臺
灣花蓮地方法院中華民國98年3月23日（98年度交聲字第75號）
裁定，提起抗告，本院裁定如下：
    主  文
抗告駁回。
    理  由
一、原處分意旨略以：受處分人於民國（下同）98年3月8日下午
    23時04分許，駕駛車牌號碼GX-0733號自用小客車，行經花
    蓮縣吉安鄉○○○○道一段處，因酒醉駕車遭警攔檢查獲，
    並測得吐氣酒精濃度達0.38 mg/L，經警當場依道路交通管
    理處罰條例（下稱處罰條例）第35條第1項第1款之規定掣單
    舉發，並由原處分機關依前揭條文規定裁罰受處分人罰鍰新
    臺幣（下同）19,500元，並吊扣職業聯結車駕駛執照1年，
    施以道安講習等。
二、異議意旨略以：受處分人平日以駕駛聯結車維生，吊扣職業
    聯結車駕駛執照，將嚴重影響其生計等語，請求撤銷關於吊
    扣職業聯結車駕駛執照1年之處分。
三、原裁定意旨略以：處罰條例第68條之規定，於94年修正為「
    汽車駕駛人，因違反本條例及道路交通安全規則之規定，受
    『吊銷』駕駛執照處分時，吊銷其持有各級車類之駕駛執照
    」等語，已刪除「吊扣」之規定，是受吊扣駕駛執照處分時
    ，應僅能吊扣違規當時所駕車類之駕駛執照，而不再吊扣其
    持有各級車類之駕駛執照，以避免影響人民工作及生活。本
    件異議人違規時係駕駛自用小客車，依法所受處分應為限制
    駕駛自用小客車，原處分卻吊扣受處分人職業聯結車駕駛執
    照1年，有失比例原則，因而撤銷該部分處分，改諭知吊扣
    受處分人普通小型車駕駛執照1年。
四、抗告意旨則略以：處罰條例第35條第1項第1款處罰酒後駕駛
    行為，和同條例第24條第1項命酒後駕駛者接受道路交通安
    全講習，以及道路交通安全規則第114條第2款禁止飲酒過量
    後駕駛車輛之規定，考其立法目的，在於駕駛人於飲酒後駕
    車，將無法保持清晰、正常之判斷，反應及操控能力降低，
    增加發生交通事故之危險，對於整體用路人之生命、身體、
    財產法益造成極大之侵害，故前開處罰條例第35條第1項第1
    款等規定所處罰者，係針對該違規人之「駕駛行為」而非其
    「駕照資格」，基於現行採汽、機車駕照各一照管理原則，
    抗告人吊扣受處分人之職業聯結車駕駛執照，應無不當。且
    違反處罰條例之規定致須接受吊扣或吊銷駕駛執照處分者，
    意謂其違規行為對道路交通秩序之維持及道路交通安全已生
    影響，限制其繼續駕車行駛道路之權利，其係屬對駕駛行為
    之限制，並不因所持駕駛執照種類不同而有所差異等語。
五、抗告駁回之理由：原裁定參酌處罰條例第68條修正之立法理
    由、比例原則及多照合一之性質，而撤銷原處分就吊扣受處
    分人職業聯結車駕駛執照1年部分，改諭知吊扣受處分人普
    通小型車駕駛執照1年，於法並無不合，應予維持。抗告人
    雖主張處罰條例第35條第1項第1款之規定所處罰者，係針對
    該違規人之「駕駛行為」而非其「駕照資格」，基於現行採
    汽、機車駕照各一照管理原則，抗告人吊扣受處分人之職業
    聯結車駕駛執照，應無不當云云。惟查，違反處罰條例第35
    條第1項第1款之規定者，除科處罰鍰外須吊扣其駕駛執照1
    年，而該條款所謂之駕駛執照，依處罰條例第68條之規定係
    指所駕駛車輛種類之駕駛執照而言，如駕駛者係自小客車，
    僅能吊扣自小客車之駕駛執照，不能因多照合一之關係，而
    吊扣其他種類之駕駛執照。本件受處分人是駕駛自小客車違
    規，僅能吊扣其自小客車之駕駛執照，原處分吊扣其職業聯
    結車駕駛執照，已違反處罰條例第68條之規定，原裁定予以
    撤銷，並無不當，抗告意旨並無理由，應予駁回。
六、據上論結，應依道路交通案件處理辦法第26條，刑事訴訟法
    第412條之規定，裁定如主文。
中    華    民    國    98    年    4     月    20    日
                         審判長法  官   謝志揚
                               法  官   劉雪惠
                               法  官   林鳳珠
以上正本證明與原本無異。
本件不得再抗告。
中    華    民    國    98    年    4     月    20    日
                               書記官   徐文彬


司法院資訊處製作；財團法人民間司法改革基金會備份。
